【裁判字號】    99,台上,7510
【裁判日期】    991202
【裁判案由】    妨害性自主
【裁判全文】
最高法院刑事判決            九十九年度台上字第七五一０號
上  訴  人  台灣高等法院台中分院檢察署檢察官
被      告  鄭○○
選任辯護人  張崇哲律師
上列上訴人因被告妨害性自主案件，不服台灣高等法院台中分院
中華民國九十八年二月二十五日第二審判決（九十七年度上訴字
第三００五號，起訴案號：台灣彰化地方法院檢察署九十七年度
偵字第三二五二號），提起上訴，本院判決如下：
    主  文
上訴駁回。
    理  由 
按刑事訴訟法第三百七十七條規定：上訴於第三審法院，非以判
決違背法令為理由不得為之；是提起第三審上訴，應以原判決違
背法令為理由，係屬法定要件；如果上訴理由書狀並未依據卷內
訴訟資料具體指摘原判決不適用何種法則或如何適用不當，或所
指摘原判決違法情事顯與法律規定得為第三審上訴理由之違法情
形不相適合時，均應認其上訴為違背法律上之程式，予以駁回。
本件原判決以公訴意旨略稱：被告鄭○○（下稱被告）於民國九
十七年三月十九日上午二時許，佯稱要載Ａ女 (真實姓名年籍詳
卷）回Ａ女台中之住處，且稱因酒喝多了，必須先回其位於彰化
縣員林鎮○○街○○號○樓住處稍事休息再走，Ａ女聽信其言，
乃隨被告到上揭處所。詎被告竟基於強制性交之犯意，於同日上
午四時十一分許至四時三十五分許間，在上揭處所，趁Ａ女借用
廁所完畢後，將Ａ女拉進房內，Ａ女央求被告不要動手腳，惟被
告仍強將Ａ女推倒在床上，並硬拉下Ａ女之牛仔褲與內褲，將上
衣往上拉，Ａ女奮力反抗，並抓被告之性器官予以反擊，卻反使
被告惱羞成怒，而動手以拳頭毆打Ａ女左臉，並違反Ａ女之意願
，以其性器官進入Ａ女之性器官而強制性交得逞；因認被告涉犯
刑法第二百二十一條第一項之強制性交罪嫌。經原審審理結果，
認不能證明被告犯罪，因而撤銷第一審之科刑判決，改判諭知被
告無罪；已說明就案內所有證據，本於調查所得心證而為綜合判
斷、取捨之理由。從形式上觀察，原判決並無違背法令之情形。
檢察官之上訴意旨略稱：（一）被告於警詢陳稱多次交付金錢之
情節，與Ａ女於警詢及偵查所述均相吻合。原判決認定Ａ女之陳
述不一致，有理由矛盾之違法。（二）被告所稱Ａ女臉部傷勢，
係因發覺Ａ女偷錢毆打所致，惟被告嗣後並未索還新台幣九千元
，顯違常情；且依證人鄭淙錐證稱當晚有聽到吵架聲及女子哭泣
聲，顯難排除被告毆打Ａ女迫其就範之可能。原判決採證有違反
經驗法則、論理法則。（三）Ａ女胸罩左側經檢測不排除混有Ａ
女與被告之DNA斑跡，究竟被告與Ａ女有如何親熱舉動始造成胸
罩上有混合斑跡，原判決未傳訊Ａ女加以調查，自有調查未盡之
違法。（四）原判決對於證人林裕瀛所述有所質疑，惟未再傳訊
該證人以查明真相，即對尚未查明之事實引為論據，已有未合；
又原判決僅因Ａ女身上未採得被告DNA，遽認被告未對Ａ女為性
侵害，顯未斟酌被告之身體狀況、勃起之程度、醫師採驗之操作
技巧是否正確等可能無法採得被告體液之情事，亦有調查未盡之
違法等語。
惟查：犯罪事實之認定，應憑證據，如未能發現相當證據或證據
不足以證明被告犯罪時，自不能以推測或擬制之方法，以為裁判
之基礎。而證據之取捨與證據之證明力如何，均屬事實審法院得
自由裁量、判斷之職權；茍其此項裁量、判斷，並不悖乎通常一
般人日常生活經驗之定則或論理法則，又於判決內論敘其何以作
此判斷之心證理由者，即不得任意指摘其為違法而據為提起第三
審上訴之合法理由。原判決綜合卷內證據資料，說明（一）被告
與Ａ女就給付出場費之性質及三次出場費已否給付完畢，前後說
詞並不一致，不排除二人可能因發生爭執，被告憤而毆打Ａ女成
傷，尚不能因Ａ女身體受傷，遽為不利被告認定之論據。（二）
證人鄭淙錐住於被告之隔壁房間，當晚曾聽到吵架聲及女子哭泣
聲，經其探視，房門半開，亦難以Ａ女有哭泣之情形，即謂被告
有對Ａ女為強制性交。（三）Ａ女胸罩左側之斑跡，非在證人Ａ
女所謂強制性交過程中所遺留，難憑以作為被告有對Ａ女為強制
性交之證據。（四）證人Ａ女之指證及證人林裕瀛之證詞，均存
有與事實不符及不合常情之瑕疵，難執為被告犯罪之憑據（見原
判決理由欄三之(二)至(六)）。原判決已就卷內各項證據逐一剖析、
參互審酌，說明如何無從獲得被告有罪心證之理由；經核俱與卷
內資料相符；原判決並無違反經驗法則、論理法則，亦無調查未
盡、判決理由矛盾之違誤。檢察官上訴意旨(一)(二)置原判決理由內
已詳予說明之事項於不顧，徒憑己見，任意指摘原判決違反經驗
法則、論理法則、調查未盡、判決理由矛盾，俱非適法之第三審
上訴理由。又關於檢察官上訴意旨(三)(四)部分，檢察官在原審審判
期日，經審判長詢以「尚有證據請求調查？」時，復答稱：「沒
有」（見原審卷第四十八頁）。原審未就此部分再為無益之調查
，難謂有調查職責未盡之違法。上訴意旨(三)(四)及其他上訴意旨所
指各節，顯非依據卷內訴訟資料，具體指出有何足資證明被告犯
罪之積極證據，原審未予調查審酌，僅就原審證據取捨之職權適
法行使為指摘，核與法律規定得為第三審上訴理由之違法情形，
不相適合。應認檢察官之上訴為違背法律上之程式，予以駁回。
據上論結，應依刑事訴訟法第三百九十五條前段，判決如主文。
中    華    民    國  九十九  年   十二   月    二    日
                      最高法院刑事第六庭
                          審判長法官  林  永  茂  
                                法官  蘇  振  堂  
                                法官  林  立  華  
                                法官  蔡  國  在  
                                法官  陳  春  秋  
本件正本證明與原本無異
                                      書  記  官  
中    華    民    國  九十九  年   十二   月    七    日
                                                      K

司法院資訊處製作；財團法人民間司法改革基金會備份。
